臺灣臺北地方法院刑事判決　　　　　　　96年度易字第1904號
公　訴　人　臺灣臺北地方法院檢察署檢察官
被　　　告　丙○○
上列被告因傷害等案件，經檢察官聲請簡易判決處刑（九十六年
度調偵字第五七六號），本院認為不宜以簡易判決處刑（九十六
年度簡字第二四○三號），改依通常程序，判決如下：
    主  文
丙○○損壞他人之如附表一所示之物，足以生損害於他人，處拘
役拾日，如易科罰金，以新臺幣壹仟元折算壹日，減為拘役拾
伍日，如易科罰金，以新臺幣壹仟元折算壹日；又致令他人之如
附表二所示之物不堪用，足以生損害於他人，處拘役拾日，如
易科罰金，以新臺幣壹仟元折算壹日，減為拘役拾伍日，如易科
罰金，以新臺幣壹仟元折算壹日；又傷害人之身體，處拘役肆拾
日，如易科罰金，以新臺幣壹仟元折算壹日，減為拘役貳拾日，
如易科罰金，以新臺幣壹仟元折算壹日；應執行拘役肆拾伍日，
如易科罰金，以新臺幣壹仟元折算壹日。
    事  實
一、丙○○所有臺北市松山區○○○路七五九號一樓房屋，與甲○○所有臺北市松山區○○○路七五五之一號一樓房屋相仳
    鄰，甲○○所有房屋之廚房係違規增建，業經臺北市建築管
    理處以民國九十四年六月十日北市工建字第○九四五○二七
    一二○○號查報在案，該廚房窗戶開在兩戶相鄰牆上，排油
    煙機之排油煙管朝丙○○所有房屋後院排放油煙，丙○○與
    甲○○及其夫乙○○多次協調仍未改善，因而心生嫌隙，(一)
    先於九十五年九月十四日（起訴書誤載為九十四年九月十四
    日）基於毀損之犯意，以鐵鎚猛力敲擊如附表一所示之物，
    致上開物品受有損害；(二)又於九十五年九月二十日，另行起
    意，基於毀損之犯意，持滅火器朝甲○○所有房屋之廚房噴
    灑，導致如附表二所示之物，因遭滅火器粉末污染而無法食
    用。(三)再於九十五年十二月三日，明知甲○○在廚房烹煮食
    物，毀壞甲○○房屋廚房鋁門窗之玻璃，將可能導致甲○○
    受傷，仍基於傷害他人身體之未必故意及毀損犯意，持鐵條
    穿刺該廚房鋁門窗，致使如附表三所示之物品受有損害，四
    濺之玻璃碎片因而割傷甲○○，致使甲○○受有右手○．八
    公分表淺切割傷及○．三公分表淺擦傷之傷害。
二、案經甲○○訴由臺北市政府警察局松山分局報請臺灣臺北地
    方法院檢察署檢察官偵查起訴。
    理  由
一、訊據被告丙○○矢口否認有何毀損及傷害犯行，辯稱伊所有
    房屋與告訴人甲○○所有房屋相鄰，告訴人所有房屋之廚房
    係違建，廚房窗戶開在兩戶相鄰牆上，排油煙管朝伊所有房
    屋後院排放，經多次協調仍未改善，伊迫於無奈只好在告訴
    人廚房窗戶外側懸掛畫板，告訴人夫婿乙○○於九十五年九
    月十四日以木劍刺破伊所懸掛畫板，並攻擊被告胸部，被告
    基於自衛，以滅火器阻止告訴人夫婦之攻擊，不慎誤觸開關
    ，滅火器內容物因而噴灑出來，故改以大鐵鎚防衛，以免自
    身遭受更嚴重之傷害，告訴人指訴均屬虛構，不足採信云云
    。經查：
  (一)被告於九十五年九月十四日以鐵鎚猛力敲擊如附表一所示之
    物，致上開物品受有損害，於九十五年九月二十日，持滅火
    器朝甲○○所有房屋之廚房噴灑，導致如附表二所示之物品
    ，因遭滅火粉末污染而無法食用等情，業據告訴人於偵查（
    見九十六年度偵字第二五三九號卷第四一、四二頁）及本院
    審理（見本院卷第十四、十五頁）中指訴明確，經核與證人
    乙○○與本院審理中結證情節相符（見本院卷第四五、四六
    頁），並有如附表一所示物品受損照片（見九十六年度偵字
    第二五三九號卷第五七頁）及如附表二所示物品致令不堪用
    照片（見九十六年度偵字第二五三九號卷第五八、五九頁）
    在卷可憑。被告雖辯稱係乙○○先以木劍刺破伊所懸掛畫板
    ，並攻擊伊胸部，伊基於自衛，先以滅火器阻止告訴人夫婦
    之攻擊，再以鐵鎚防衛云云。惟查，如附表一、二所示物品
    係被告分別於九十五年九月十四日、同年月二十日所毀損，
    業據告訴人指述明確（見本院卷第十四、十五頁），並經證
    人乙○○證述無誤（見本院卷第四五、四六頁），且由如附
    表一所示物品受損照片無日期記載（見九十六年度偵字第二
    五三九號卷第五七頁），如附表二所示物品致令不堪用照片
    內卻有「0000  0　00」等字樣（見九十六年度偵字
    第二五三九號卷第五七頁）可徵，上揭毀損行為並非被告於
    同日所為，是被告辯稱上揭毀損行為係同（十四）日所為，
    顯與事實未符；又按「正當防衛必須對於現在不法之侵害始
    得為之，侵害業已過去，即無正當防衛可言」，有最高法院
    三十年上字第一○四○號判例可參，縱被告辯稱乙○○於九
    十五年九月十四日先以木劍刺破伊所有畫板並攻擊伊胸部一
    節可採，惟此時乙○○攻擊如已停止，侵害業已終止，被告
    再以鐵鎚損壞如附表一所示物品，即無正當防衛可言，是被
    告所為辯解，均難採信。
  (二)被告於九十五年十二月三日，持鐵條穿刺告訴人廚房鋁門窗
    ，致使如附表三所示之物受有損害，四濺之玻璃碎片因而割
    傷告訴人，致使告訴人受有右手○．八公分表淺切割傷及○
    ．三公分表淺擦傷之傷害等情，業據告訴人於偵查中（見九
    十六年度偵字第二五三九號卷第四一、四二頁）及本院審理
    （見本院卷第十五、十六頁）中指訴明確，並有如附表三所
    示物品受損照片（見九十六年度偵字第二五三九號卷第六三
    、六四頁）、告訴人右手受傷照片（見十六年度偵字第二五
    三九號卷第六四頁）及庚庚紀念醫院臺北本院診斷證明書（
    見九十六年度偵字第二五三九號卷第六五頁）附卷足憑，堪
    認告訴人所為指訴，並非虛枉。經查，被告所有房屋與告訴
    人所有房屋相仳鄰，告訴人廚房窗戶開在兩戶相鄰牆上，排
    油煙管復朝被告所有房屋後院排放油煙，已如前述，是被告
    就告訴人在廚房烹煮食物，如毀壞該房屋廚房鋁門窗之玻璃
    ，四濺之玻璃碎片將可能導致告訴人受傷等情，應可預見，
    猶執意持鐵條穿刺該廚房鋁門窗，毀壞如附表三所示之物，
    並導致告訴人遭四濺之玻璃碎片割傷，其主觀上有傷害他人
    身體之未必故意及毀損犯意，至為灼然。
  (三)綜上所述，被告所為辯解，均係事後卸責推諉之詞，未足採
    信，本件事證明確，被告毀損及傷害犯行，堪以認定，應依
    法論科。
二、核被告所為如附表一所示行為，係犯刑法第三百五十四條之
    損壞他人之物罪，如附表二所示行為，係犯刑法第三百五十
    四條之致令他人之物不堪用罪，如附表三所示行為，則係犯
    刑法第二百七十七條第一項之傷害他人身體罪及第三百五十
    四條之損壞他人之物罪。又被告以一行為觸犯傷害他人身體
    罪及損壞他人之物罪，為想像競和犯，應依刑法第五十五條
    之規定，從較重之傷害他人身體罪處斷。而被告所為上揭三
    罪間，犯意各別，行為互殊，應予分論併罰。爰審酌被告因
    告訴人廚房窗戶開在兩戶相鄰牆上，排油煙機排油煙管朝被
    告後院排放油煙，經與告訴人多次協調後仍未改善，竟損壞
    如附表一至三所示之物，並因此導致告訴人受傷，犯後空言
    否認犯罪，未見悔意，然念本件糾紛緣起於告訴人廚房係違
    建，不法侵害他人權益在先，經多次協調，仍未改善，被告
    難以忍受，而為本次犯行，告訴人所受傷勢尚屬輕微，被告
    損壞物品之價值並非過高，及其品行、生活狀況、智識程度
    等一切情狀，分別量處如主文所示之刑，並諭知易科罰金之
    折算標準。又被告犯罪時間係在九十六年四月二十四日之前
    ，所犯非中華民國九十六年罪犯減刑條例第三條所列之罪，
    符合減刑條件，依中華民國九十六年罪犯減刑條例第二條第
    一項第三款減其宣告刑二分之一，故減為拘役十五日、十五
    日、二十日，並定其應執行刑及諭知易科罰金之折算標準。
據上論斷，應依刑事訴訟法第四百五十二條、第二百九十九條第
一項前段、第二百八十四條之一，刑法第二百七十七條第一項、
第三百五十四條、第五十五條、第四十一條第一項前段、第五十
一條第六款，中華民國九十六年罪犯減刑條例第二條第一項第三
款、第七條、第九條，刑法施行法第一條之一第一項、第二項前
段，判決如主文。
本案經檢察官蔡宏展到庭執行職務。
中　　華　　民　　國　　96　　年　　10　　月　　16　　日
　　　　　　　　　刑事第十四庭  法　官　李家慧
上正本證明與原本無異。
如不服本判決，應於判決送達後10日內向本院提出上訴狀 (應抄
附繕本)。
                                書記官  楊文祥
中　　華　　民　　國　　96　　年　　10　　月　　16　　日
附表一：
┌──────┬────────────────────────────┐
│犯罪時間    │ 損壞物品                                               │
├──────┼────────────────────────────┤
│九十五年九月│ 臺北市松山區○○○路七五五之一號甲○○房屋廚方後方鐵窗 │
│十四日      │ 之欄杆及鋁門窗之玻璃。                                 │
└──────┴────────────────────────────┘
附表二：
┌──────┬────────────────────────────┐
│犯罪時間    │ 致令不堪用物品                                         │
├──────┼────────────────────────────┤
│九十五年九月│甲○○所有置放於上揭廚房餐桌上之蔬果及瓦斯爐炒菜鍋內之食│
│二十日      │用油。                                                  │
└──────┴────────────────────────────┘
附表三：
┌──────┬────────────────────────────┐
│犯罪時間    │ 損壞物品                                               │
├──────┼────────────────────────────┤
│九十五年十二│臺北市松山區○○○路七五五之一號甲○○房屋廚房後方紗窗紗│
│月三日      │網、壓克力板及鋁門窗之玻璃。                            │
└──────┴────────────────────────────┘
附錄本件論罪科刑法條：刑法第277條第1項、第354條。
中華民國刑法第277條
（普通傷害罪）
傷害人之身體或健康者，處 3 年以下有期徒刑、拘役或 1 千元
以下罰金。
犯前項之罪因而致人於死者，處無期徒刑或 7 年以上有期徒刑；
致重傷者，處 3 年以上 10 年以下有期徒刑。
中華民國刑法第354條
（毀損器物罪）
毀棄、損壞前二條以外之他人之物或致令不堪用，足以生損害於
公眾或他人者，處2年以下有期徒刑、拘役或5百元以下罰金。
